【裁判字號】    98,訴,1359
【裁判日期】    980826
【裁判案由】    侵權行為損害賠償
【裁判全文】
臺灣高雄地方法院民事判決              98年度訴字第1359號
原      告  甲○○
                      （現於臺灣高雄監獄執行中）
被      告  丙○○
                      （現於臺灣高雄監獄中）
被      告  乙○○
                      （現於臺灣高雄女子監獄）
上列當事人間請求損害賠償事件，原告提起刑事附帶民事訴訟（
98年度附民字第1 號），經本院刑事庭移送前來，本院於民國98
8年月12日言詞辯論終結，判決如下：
    主  文
原告之訴駁回。
訴訟費用由原告負擔。
    事實及理由
一、按訴狀送達後，原告不得將原訴變更或追加他訴。但擴張或
    減縮應受判決事項之聲明者，不在此限，民事訴訟法第255
    條第1 項第3 款定有明文。原告原係起訴請求被告各賠償新
    臺幣（下同）49萬元；嗣於訴狀送達後，減縮為請求被告各
    賠償20萬元，核與上開規定無違，應予准許。
二、原告主張：被告乙○○、丙○○等人共同對伊為強盜、妨害
    自由等犯行，業經本院以民國96年度訴緝字第222 號及97年
    度訴緝字第32號刑事判決認定在案，伊因被告乙○○、丙○
    ○等人侵權行為受有精神上痛苦。為此，爰依據侵權行為法
    律關係，提起本訴等語。並聲明：被告乙○○、丙○○應各
    給付20萬元。
三、被告則以：兩造已於94年7 月12日達成和解，伊等均已履行
    完畢，原告不得再訴請賠償等語，資為抗辯。並聲明：原告
    之訴駁回。
四、兩造對於下列事項不予爭執：
  (一)被告乙○○、丙○○因對原告涉犯恐嚇取財及妨害自由等罪
    嫌，經本院以96年度訴緝字第222 號及97年度訴緝字第32號
    等刑事判決判處徒刑，現繫屬於臺灣高等法院高雄分院審理
    中（98年度上訴字第554號及569號）。
  (二)兩造於94年7月12日簽立和解書。
五、本案之爭點：原告依據侵權行為法律關係，請求被告乙○○
    、丙○○賠償精神慰撫金，是否有理由？如有，數額若干為
    適當？本院判斷如下：
  (一)按稱和解者，謂當事人約定，互相讓步，以終止爭執或防止
    爭執發生之契約。和解有使當事人所拋棄之權利消滅及使當
    事人取得和解契約所訂明權利之效力。民法第736 條、第73
    7 條分別定有明文。又和解契約合法成立，兩造當事人即均
    應受該契約之拘束，縱使一造因而受不利益之結果，亦不得
    事後翻異，更就和解前之法律關係再行主張（最高法院19年
    上字第1964號判例意旨參照）。而和解契約成立後，除當事
    人之一方對於重要之爭點有錯誤、或和解依據之文件為偽造
    、或和解事件業經法院確定並於當事人所不知等情形而為和
    解者外，不得以錯誤為理由聲請撤銷之，此觀民法第738 條
    之規定至明。
  (二)經查：兩造就被告於93年6 月14日凌晨，共同對原告為妨害
    自由及恐嚇之行為，業於94年7 月12日成立和解，並簽立和
    解書，且原告另於94年7 月29日具狀撤回對被告之刑事告訴
    等情，為兩造並不爭執，復有刑事撤回告訴狀及和解書在卷
    可稽（附於本院96年度訴字第1983號刑事卷(一)第78-81 頁）
    ，此部分事實，應可認定。原告主張兩造雖有簽立和解書，
    且被告當日有當場給付伊10萬元，然隨即遭被告於電梯內搶
    走云云。惟觀之上開和解書係於94年7 月12日簽定，且原告
    亦不否認被告係於94年7 月12日當日即給付10萬元和解金予
    伊，倘被告確實於簽定和解書當日即將10萬元和解金搶走，
    為何原告仍於94年7 月29日，具狀向本院刑事庭表示其已與
    被告達成和解，且願意撤回對被告之刑事告訴？參以，原告
    迄今經未對被告有上開搶奪之不法行為，提出任何追訴，益
    徵被告辯稱其未搶奪原告10萬元和解金等語，應非不實。從
    而，原告就被告有將上開和解金10萬元搶奪乙事，既未能舉
    證明以實其說，是被告所辯兩造就本件案件已成立和解之詞
    ，應屬真正；揆諸前揭說明，兩造既系爭侵權行為所生損害
    賠償，既經和解成立，自應受和解契約之拘束，原告不得再
    提起本件訴訟，請求被告賠償，應堪認定。
  (三)從而，原告本於侵權行為之法律關係，請求被告各給付20萬
    元，依法即屬無據，應予駁回。
六、本件因事證已臻明確，兩造其餘之攻擊防禦方法及主張，均
    與判決結果無涉，爰不一一贅述。
七、據上論結：本件原告之訴為無理由，依民事訴訟法第78條判
    決如主文。
中    華    民    國    98    年    8     月    26    日
                  民事第一庭  法    官  張茹棻
上為正本係照原本作成。
如不服本判決，應於送達後20日內，向本院提出上訴狀並表明上
訴理由，如於本判決送達前提起上訴者，應於判決送達後10日內
補提上訴理由書（須附繕本）。
中    華    民    國    98    年    8     月    26    日
                              書 記 官  黃美秀


司法院資訊處製作；財團法人民間司法改革基金會備份。
